臺灣士林地方法院刑事判決　　　　　　　 95年度訴字第605號
公　訴　人　臺灣士林地方法院檢察署檢察官
被　　　告　甲○○
　　　　　　　　　　現另案羈押於臺灣臺北看守所
選任辯護人　李振林律師
上列被告因加重強盜罪案件，經檢察官提起公訴（95年度偵字第
2910號），本院判決如下：
    主  文
甲○○犯攜帶兇器強盜未遂罪，累犯，處有期徒刑陸年。
    事  實
一、甲○○前曾因毒品案件，經臺灣臺北地方法院於民國92年10
    月27日判處有期徒刑4 月確定，並於93年5 月8 日縮刑期滿
    執行完畢。猶不知悔改，復意圖為自己不法之所有，於95年
    2 月7 日凌晨3 時許，在臺北市○○區○○街附近，搭乘乙○○所駕駛車號9B-619號營業小客車，先佯裝欲前往臺北市
    ○○街附近，旋要求改道至臺北市○○○路，隨又指示乙○○駕車沿國道1 號公路前往臺北縣三重市○○路，待至臺北
    縣三重市○○道下，甲○○謊稱等人，並要求乙○○下車代
    為放置香菸盒在路邊花圃上，乙○○即熄火取出鑰匙並依指
    示下車，嗣返回車內表示無法繼續搭載，要求甲○○下車並
    給付車資，甲○○不願離去，並改稱要沿國道1 號公路再回
    臺北市○○○路附近。待行駛至國道1 號公路北向26.5公里
    處時，甲○○表示仍需在路肩等人，再指示乙○○代為下車
    放置物品，嗣乙○○返回車上正欲發動車輛離去時，甲○○
    即持客觀上足對人之生命、身體、安全構成威脅之玩具手槍
    ，自後座抵住乙○○肩膀並恫嚇稱：「下車，若不下車將開
    槍」等語，至使乙○○不能抗拒，甲○○並下車強開駕駛座
    車門，乙○○趁機打開方向盤暗鎖鎖住電門並跳車向後逃跑
    求救。甲○○上車後，因暗鎖之故無法啟動車輛，即下車跨
    越國道1 號公路逃逸而強盜未遂。嗣乙○○前往警局報案，
    偕同員警起獲上開香菸盒並採得甲○○指紋始查知上情。
二、案經國道公路警察局第一警察隊報告臺灣士林地方法院檢察
    署檢察官偵查起訴。
    理  由
壹、證據能力之判斷（就辯護人不同意作為證據部分）
一、按除顯有不可信之情況外，從事業務之人於業務上或通常業
    務過程所須製作之紀錄文書、證明文書得為證據，刑事訴訟
    法第159 條之4 第2 款定有明文，本件偵查卷附之遠傳電信
    0000000000門號雙向通聯紀錄及基地台位址號（95年度偵字
    第2910號第74-79 頁）係遠傳電信公司通常業務過程所須製
    作之紀錄文書，且觀其製作之原因、過程等，並無顯不可信
    之情況，揆諸前揭法條規定，自得為證據。
二、按法院或檢察官得囑託醫院、學校或其他相當之機關、團體
    為鑑定；其須以言詞報告或說明時，得命實施鑑定或審查之
    人為之，刑事訴訟法第208 條第1 項定有明文。本案內政部
    警政署刑事警察局95年11月13日刑鑑字第0950161073號鑑定
    書（見95年度偵字第2910號第25-28 頁）雖非由檢察官或本
    院委鑑，惟參考法務部92年5 月20日法檢字第09208023號函
    送之法務部「因應刑事訴訟法修正工作小組」研討刑事訴訟
    法修正相關議題第21則之共識結論，以及臺灣高等法院於92
    年8 月1 日舉行之刑事訴訟法新制法律問題研討會第3 則法
    律問題研討結果之多數說（載於司法院92年8 月印行「刑事
    訴訟法新制法律問題彙編」第15頁至第18頁），基於檢察一
    體原則，得由該管檢察長對於轄區內之案件，以事前概括選
    任鑑定人或囑託鑑定機關（團體）之方式，俾便轄區內之司
    法警察官、司法警察對於調查中之此類案件，得即時送請事
    前已選任之鑑定人或囑託之鑑定機關（團體）實施鑑定，該
    鑑定人或鑑定機關（團體）亦應視同受承辦檢察官所選任或
    囑託而執行鑑定業務，其等出具之書面鑑定報告應屬刑事訴
    訟法第206 條所定之傳聞例外，當具有證據能力（法務部92
    年9 月1 日法檢字第0920035083號函可供參照）。
貳、認定事實及論罪科刑
一、訊據被告甲○○矢口否認有上揭強盜未遂犯行，辯稱：案發
    當時伊在家裡睡覺，並未外出云云。
二、經查：（一）上揭犯罪事實，業據證人即被害人乙○○於本
    院審理時結證稱：「我停紅燈時，被告自己上我計程車，被
    告說要去通化街（右轉），但是他上車前比的方向是往左轉
    ，被告上車後，車剛過敦南快車道時，被告就說要改道去南
    京東路，…後他又要改道說要去三重，我又依他指示，南下
    三重交流道後我問他要去哪，他猶豫不決，所以又旋轉北上
    交流道，他要我停住，…接著他先拿香煙盒，要我放在我車
    頭前五、六公尺前，他叫我下車，我鑰匙拔掉，才下車，把
    香煙盒依他指示放置路邊彎道花圃再回車上，之後他說去南
    京東路」、「我依他指示走往基隆國道，他接著要我慢慢開
    ，慢慢靠邊，在三重、重慶北路肩，我覺得危險，並告訴被
    告，被告說他朋友二、三分鐘就來，而且說，若警察巡邏車
    過來我就趕快開走，我停車後，他就將衛生紙包的東西，叫
    我拿橡皮筋纏一纏，要我把包住的東西放到車前約十五公尺
    的護欄處，我下車並把鑰匙拔掉去放東西，上車後，把鑰匙
    插上，我右後肩夾骨感覺有個像打火機的硬物，但我頭稍微
    右轉頭看，被告同時向後退，並以右手拿手槍給我看，還擺
    動手槍，要我看，我看是支淺咖啡色的手掌形手槍，我就舉
    起雙手，準備要投降，我說，不要殺我，被告先輕聲說：「
    下車」，我想繼續爭取被告的同情，再說些我很可憐的話，
    被告就凶了起來，說：「下車，不下車我會開槍」。所以我
    準備下車，下車前我打開車門假裝蹲下把暗鎖打開，下車後
    趕快往後跑，在我下車之際，被告就打開左後門趕快坐上駕
    駛座，我怕被告補我一槍，所以拚命跑，我猜想被告發不動
    車，被告確實發不動車，我邊跑還邊回頭看，看被告往哪的
    方向，因為等下要報警追，被告他就開駕駛座車門跨越護欄
    跑向對向高速公路車道。」、「我車內燈很亮，視力也很好
    ，回頭看得很清楚，就是被告搶我的，被告坐我的車二個小
    時多，不會認錯人和他的聲音。」、「（問：你如何確認是
    在庭被告？）因為我車內燈很亮，而且從三重交流道開始回
    頭面對面就和被告講過很多話，面對面談話時間約有七、八
    分鐘，上國道放以衛生紙包的那包東西時也有看到被告，高
    速公路的燈光都很亮，我每次開門就會瞄一下被告。」、「
    （問：香煙盒如何找到？）是我去報案，坐巡邏車帶警察回
    到放置東西現場，就是三重交流道找到的，我拿起香煙盒的
    時候有戴手套」、「（問：你確認被告叫你下車時，他手上
    有一把手槍？）對。」、「（問：他拿手槍對著你時，你是
    否害怕？）事後回想，當時我害怕到不知所措，就直覺反射
    的把手舉起來，要冷靜處理。」、「（問：搶你計程車那人
    所持手槍、顏色、材質？）我瞄一下，約可托放在男人手掌
    上的大小，殼好像是塑膠的，是一體成型的，把手看起來好
    像是塑膠殼的，槍管一點點，長度比我手稍微大一點，是咖
    啡色（當庭繪製大約樣式、長度，附卷）」等語甚詳。（二
    ）又0000000000號行動電話自95年1 月20日起至案發當日止
    ，係由被告申請並使用中，不惟為被告所是認，並有和宇寬
    頻網路股份有限公司96年11月6 日回覆資料附於本院卷第84
    頁可稽。據上開0000000000號行動電話通聯顯示，被告於95
    年2 月7 日凌晨2 時45分、2 時47分許，有在臺北市○○區
    ○○街附近以該行動電話與裝機於台北縣蘆洲市○○路121
    巷14弄21號其友人丙○○家內之市內電話00000000號通訊，
    此亦有遠傳電信0000000000門號雙向通聯紀錄及基地台位址
    號（見95年度偵字第2910號第74-79 頁）、中華電信股份有
    限公司臺灣北區電信分公司台北西區營業處函及丙○○全戶
    戶籍資料（見本院卷第48頁、50頁）在卷可稽，並經證人丙○○於本院審理時結證屬實（見本院卷第191 頁），足證案
    發當時被告人係在臺北市○○區○○街附近，此與證人乙○○所證稱被告係於於95年2 月7 日凌晨3 時許，在臺北市○○區○○街附近，搭乘乙○○所駕駛車號9B-619號營業小客
    車一節相吻合。（三）又乙○○偕同警方起獲之扣案香菸盒
    上，採有被告左拇指指紋，亦有內政部警政署刑事警察局95
    年2 月8 日第0000000000號鑑驗書附於偵查卷第25-2 8頁可
    參。均足證當時強劫被害人乙○○所駕駛車號9B-619號營業
    小客車之人確係被告，事證明確，被告空言否認，辯稱當時
    人在家中睡覺，不足採信，其犯行堪以認定。
三、按被告行為後，刑法第2 條法律變更適用、第47條累犯之規
    定，已於94年1 月7 日經立法院修正三讀通過，總統命令公
    布，於95年7 月1 日施行，該第2 條係規範行為後法律變更
    適用所生新舊法律比較適用之準據法，於新法施行後，應適
    用新法第2 條第1 項之規定，為「從舊從輕」之比較。按修
    正前刑法第47條規定：「受有期徒刑之執行完畢，或受無期
    徒刑或有期徒刑一部之執行而赦免後，5 年以內再犯有期徒
    刑以上之罪者，為累犯，加重本刑至2 分之1 。」，修正後
    該47條第1 項規定：「受徒刑之執行完畢，或一部之執行而
    赦免後，5 年以內故意再犯有期徒刑以上之罪者，為累犯，
    加重本刑至2 分之1 。」，則被告有如事實欄所載之犯罪科
    刑及執行情形，此有臺灣高等法院被告前案紀錄表在卷可按
    ，其係於受有期徒刑之執行完畢後，5 年內故意再犯本件有
    期徒刑以上之罪，無論依修正前後之新舊法，均為累犯，並
    無何者有利或不利之情形。惟修正後刑法第47條累犯之要件
    有限縮，新舊法就累犯之要件，既因此而有變動，自屬行為
    後法律有變更，而非僅屬文字修正，應有新舊法比較適用之
    問題，應依修正後刑法第2 條第1 項前段之規定，適用行為
    時之修正前刑法第47條之規定，論以累犯（最高法院96年度
    台上字第3773號判決參照）。再新法第25條、第26條有關未
    遂犯之規定，其內容並無更動，僅將原第26條前段之得減輕
    其刑之規定，移至第25條第2 項後段，主要的修正係將不能
    未遂除罪化，自應適用新法規定。
四、按被告用以強盜被害人乙○○所持之槍枝，雖未扣案，亦未
    經鑑定是否具有殺傷力，僅得認定係不具殺傷力之玩具手槍
    ，但參酌坊間所製之玩具手槍，外型酷似真槍，均為金屬材
    質，如持以對人體毆擊，客觀上仍足以對人之生命、身體、
    安全構成威脅，具有危險性，故亦屬兇器（參見高法院92年
    度臺上字第1332號判決意旨）。至於被害人乙○○雖稱被告
    所持之槍枝材質像是塑膠製造，惟被害人當時係在瞬間極度
    恐慌狀態下看了一眼，此業據被害人敘明，則被害人乙○○
    只看了一眼，亦未觸摸，實難正確判斷該支手槍之材質究係
    塑膠或金屬所製造，是尚不能據被害人主觀之判斷，即遽認
    該槍枝為塑膠製造，如持以對人體毆擊，不會造成傷害。再
    按強盜罪所謂「至使不能抗拒」，只須行為人之行為性質及
    當時存在之具體情狀，可資抑制被害人之抗拒或使被害人身
    體上、精神上，處於不能抗拒之狀態即足當之，至於被害人
    實際有無抗拒，則非所問（參見最高法院22年上字第317 號
    判例、83年度臺非字第222 號、84年度臺上字第6212號判決
    ）。則本件被告奪取被害人之車輛時，以槍枝指向被害人，
    已壓抑被害人之意思決定自由至不能抗拒之程度，是被告上
    述行為，已構成以脅迫方法至使不能抗拒，而取他人之物。
    核被告所為，係犯刑法第330 條第2 項、第1 項加重強盜未
    遂罪。被告雖已著手強盜行為之實施，惟未生取得財物之結
    果，其犯罪尚屬未遂，應依修正後刑法第25條第2 項之規定
    ，按既遂犯之刑度減輕其刑。又被告有如事實欄所載之犯罪
    科刑及執行情形，此有臺灣高等法院被告前案紀錄表在卷可
    按，其於受有期徒刑之執行完畢後，5 年內故意再犯本件有
    期徒刑以上之罪，應依修正前刑法第47條之規定，論以累犯
    並加重其刑，先加後減之。審酌被告正值盛年，不思正途營
    生，竟冀望不勞而獲強盜他人財物，及犯罪之手段、所生之
    危害、犯後不思悔悟，反多所卸責矯飾等一切情狀，量處如
    主文所示之刑，以示懲戒。又被告持以犯案之槍枝未扣案，
    亦無極證據證明係具有殺傷力之違禁物，且別無其他積極證
    據證明該槍枝現仍存在，爰不宣告沒收，並此敘明。
據上論斷，應依刑事訴訟法第299 條第1 項前段，刑法第330 條
第1 項、第2 項、修正後刑法第2 條第1 項前段、修正前刑法第
47 條 、修正後刑法第25條第2 項，判決如主文。
本案經檢察官翁偉倫到庭執行職務
中　　華　　民　　國　　96　　年　　11　　月　　26　　日
                  刑事第一庭審判長法  官  洪英花
                                  法  官  雷雯華
                                  法  官  賴邦元
以上正本證明與原本無異。
如不服本判決，應於收受送達後10日內向本院提出上訴書狀，其
未敘述上訴之理由者並得於提起上訴後20日內向本院補提理由書
（均須按他造當事人之人數附繕本）。
                                  書記官  游育慈
中　　華　　民　　國　　96　　年　　11　　月　　26　　日
附錄本案論罪科刑法條之依據:
中華民國刑法第330條
（加重強盜罪）
犯強盜罪而有第 321 條第 1 項各款情形之一者，處 7 年以上有
期徒刑。
前項之未遂犯罰之。
